【裁判字號】    90,上訴,3594
【裁判日期】    901219
【裁判案由】    護照條例等
【裁判全文】
臺灣高等法院刑事判決                            九十年度上訴字第三五九四號
    上  訴  人  臺灣新竹地方法院檢察署檢察官
    被      告  甲○○
右列上訴人因被告違反護照條例等案件，不服臺灣新竹地方法院九十年度訴字第三
一號，中華民國九十年九月十四日第一審判決（起訴案號：臺灣新竹地方法院檢察署
九十年度偵字第二二一六號），提起上訴，本院判決如左：
    主  文
原判決撤銷。
甲○○行使變造護照，足以生損害於公眾及他人，處有期徒刑拾月，併科罰金新臺幣
壹拾萬元，罰金如易服勞役，以新臺幣玖佰元即銀元佰元折算壹日；緩刑貳年。扣
案護照號碼000000000號變造之「唐國銘」中華民國護照上所貼之「甲○○
」相片壹張沒收。
    事  實
一、甲○○為大陸地區福建省人民，於民國（下同）九十年二月一日，在中國大陸福
    建省長樂市，提供其照片予不詳姓名、年籍之成年臺灣女子，而與該不詳姓名、
    年籍之成年臺灣女子基於變造中華民國護照之犯意聯絡，由該不詳姓名、年籍之
    成年臺灣女子，以不詳方式取得唐國銘所有，於八十九年十二月十五日在臺北市
    搭乘計程車遺失之中華民國護照一本，換貼為甲○○照片，並變造基資頁之方式
    ，變造唐國銘之中華民國護照（護照號碼000000000號）一本。再於九
    十年二月二日，經由該不詳姓名、年藉之成年臺灣女子安排，自大陸福建省平潭
    市搭乘漁船偷渡至臺灣不詳地點上岸，而未經內政部警政署入出境管理局許可進
    入臺灣地區。嗣於同年月十三日十時三十分許，甲○○經由該不詳姓名、年藉之
    成年臺灣女子安排帶至桃園中正國際機場，擬搭乘中華航空編號ＣＩ─六六一號
    班機飛往新加坡，而在中正國際機場出境室，持前開貼有甲○○照片、署名唐國
    銘之變造中華民國護照一本，交由內政部警政署航空警察局（下稱航警局）證照
    查驗人員查驗而行使，足以生損害於唐國銘及內政部警政署入出境管理局對於人
    民出入境管理之正確性，旋為航警局證照查驗隊警員陳志豪查覺甲○○口音有異
    ，而查獲上情，並扣得上開變造之中華民國護照一本及登機證一張。
二、案經航警局報請臺灣桃園地方法院檢察署檢察官呈請臺灣高等法院檢察署檢察長
    令轉臺灣新竹地方法院檢察署檢察官偵查起訴。
    理  由
一、右揭事實業據被告甲○○於警訊、偵查及原審、本院審理時坦承不諱，核與被害
    人唐國銘指述情節相符，復有變造之中華民國護照一本扣案可憑（影本附於桃園
    地方法院檢察署九十年度偵字第三一四一號偵查卷），而前開護照經航警局證照
    查驗隊鑑視結果，確為基資頁及照片偽版，內容真版之變造中華民國護照，亦有
    鑑視說明書二紙在卷可稽（附於同上偵查卷），足認被告自白與事實相符，應堪
    採信，是本件事證明確，被告犯行應堪認定。
二、按依臺灣地區與大陸地區人民關係條例第二條第二款規定，所謂大陸地區，係指
    臺灣地區以外之中華民國領土，則基本上仍認大陸領土係中華民國國土。又入出
    國及移民法並無規定大陸地區人民未經許可進入臺灣地區準用有關入出國之規定
    ，顯然入出國及移民法之規範，係外國人入出國之管理，並不包括大陸地區，則
    由中華民國國土進入另一中華民國國土，並非入出國及移民法所規定之「出國」
    ，是核被告所為，係犯護照條例第二十四條第二項之行使變造護照罪及違反國家
    安全法第三條第一項之規定，應依同法第六條第一項之規定處斷。被告變造護照
    復持以行使，則變造之低度行為為行使之高度行為所吸收，不另論罪。又被告與
    該不詳年籍、姓名之成年臺灣女子間，就變造護照部分，有犯意之聯絡及行為之
    分擔，應為共同正犯。再其所為未經許可入境及行使變造護照之二犯行間，有方
    法結果之牽連關係，應依刑法第五十五條後段規定，從一重之行使變造護照罪論
    處。
三、原審予以論罪科刑，雖非無見，惟查：本件被告所為除犯護照條例第二十四條第
    二項之行使變造護照罪外，係尚違反國家安全法第三條第一項之規定，應依同法
    第六條第一項之規定處斷，原審誤認被告所為係尚違反入出國及移民法第五十四
    條之未經許可入國罪，並變更公訴人之起訴法條即有未合。公訴人執此提起上訴
    為有理由，自應由本院將原判決予以撤銷改判。爰審酌被告因於大陸地區謀生不
    易，方思以偷渡至臺灣，欲轉往新加坡賺錢，動機尚稱單純，及犯罪後坦承犯行
    ，態度良好等一切情狀，酌予量處如主文所示之刑，罰金部分並諭知易服勞役之
    折算標準。另被告未曾受有期徒刑以上刑之宣告，有臺灣新竹地方法院被告全國
    前案查註紀錄表在卷可按，經此偵查、起訴及論罪科刑程序，當知所警惕，信無
    再犯之虞，本院認所宣告之刑以暫不執行為適當，爰併諭知緩刑二年，以啟自新
    。扣案護照號碼000000000號之變造中華民國護照，其上所換貼甲○○
    照片一張，係被告所有供變造「唐國銘」護照所用之物，應依刑法第三十八條第
    一項第二款宣告沒收。另登機證一紙雖為被告所有，但非供犯罪之用，爰不為沒
    收之諭知，附此敘明。
據上論斷，應依刑事訴訟法第三百六十九條第一項前段、第三百六十四條、第二百九
十九條第一項前段，護照條例第二十四條第二項，國家安全法第三條第一項、第六條
第一項，刑法第十一條前段、第二十八條、第五十五條、第四十二條第二項、第七十
四條第一款、第三十八條第一項第二款，現行法規所定貨幣單位折算新臺幣條例第二
條，判決如主文。
本案經檢察官沈明彥到庭執行職務。
中    華    民    國      九十      年     十二       月      十九      日
                              臺灣高等法院刑事第二十二庭
                                  審判長法  官  許  正  順
                                        法  官  邱  同  印
                                        法  官  胡  方  新
右正本證明與原本無異。
如不服本判決應於收受送達後十日內向本院提出上訴書狀，其未敘述上訴之理由者並
得於提起上訴後十日內向本院補提理由書（均須按他造當事人之人數附繕本）。
                                        書記官  秦  慧  榮
中    華    民    國     九十     年      十二      月       二十       日
附錄本案論罪科刑法條：
護照條例第二十四條第一項、第二項
偽造、變造護照足以生損害於公眾或他人者，處五年以下有期徒刑，併科新臺幣五十
萬元以下罰金。
行使前項文書者，亦同。
國家安全法第三條：
人民入出境，應向內政部警政署入出境管理局申請許可。未經許可者，不得入出境。
國家安全法第六條：
違反第三條第一項規定未經許可入出境者，處三年以下有期徒刑、拘役或科或併科新
臺幣九萬元以下罰金。


司法院資訊處製作；財團法人民間司法改革基金會備份。
